臺灣高等法院刑事判決　　　　　　　　　　　　　九十二年度上訴字第四五一二號
　　上　訴　人
　　即　被　告　乙○○
　　指定辯護人　本院公設辯護人　甲○○
右上訴人，因毒品危害防制條例案件，不服臺灣桃園地方法院，九十二年度訴字第八
二九號，中華民國九十二年九月二十二日第一審判決（起訴案號：臺灣桃園地方法院
檢察署九十二年偵字第三七五○、四四四五號）提起上訴，本院判決如左：
    主  文
原判決關於持有第一級毒品部分及定執行刑部分均撤銷。
乙○○連續施用第一級毒品，處有期徒刑拾月。如附表所示之物沒收銷燬之。
其他上訴駁回。
右開撤銷改判部分及上訴駁回部分所處之刑，應執行有期徒刑壹年玖月，如附表所示
之物沒收銷燬之。
    事  實
一、乙○○前因施用毒品案件，經強制戒治期滿，由臺灣桃園地方法院檢察署檢察官
    於民國九十一年一月七日以九十一年度戒偵字第二三號為不起訴處分確定。竟於
    五年內復基於施用第一級毒品海洛因之概括犯意，自民國九十二年一月間某日起
    ，至同年三月十六日上午某時止，先後多次在其所居住之桃園縣八德市○○路五
    七五號二樓，以將海洛因摻入香煙之方式，非法施用海洛因，經警於同年二月十
    八日上午十一時二十五分許，在同縣桃園市○○路○段一一三五號某超商內，查
    扣得如附表編號一所示之海洛因。乙○○經檢察官限制住居後，再經警於同年三
    月十六日十九時三十分許，在其上開居所查扣得如附表編號二所示之海洛因。
二、乙○○另明知安非他命係毒品危害防制條例所規範之第二級毒品，不得非法轉讓
    ，竟基於概括犯意，自民國九十二年一月初某日起，至同年三月十六日止，在上
    開八德市居所及同縣市○○路一三六○巷一一六號住處等地，連續多次無償轉讓
    安非他命予其同居女友謝宜靜。嗣於同年三月十六日十九時許，在上開興豐路居
    所為警查獲。
三、案經桃園縣警察局移送臺灣桃園地方法院檢察署檢察官偵查起訴。
    理  由
一、上訴人即被告乙○○對於其在右揭時、地，多次非法施用第一級毒品海洛因之事
    ，已在原審另案（九十二年度訴字第一一七九號）審理中坦承不諱，並有如附表
    所示之毒品扣案及照片附卷（三七五○號偵卷一一頁、七七三號毒偵卷一六頁）
    可資佐證，被告尿液送驗結果，確呈嗎啡陽性反應，亦有桃園縣衛生局不法藥物
    尿液檢定書一份存卷（七七三號毒偵卷三五頁）可徵，此部分非法施用第一級毒
    品犯行，洵堪認定。而其前曾施用毒品，經強制戒治期滿，由檢察官處分不起訴
    確定，有台灣桃園地方法院檢察署九十一年戒偵字第二三號不起訴處分書及被告
    刑案資料查註紀錄表在案足憑，竟於五年內又施用毒品，自應予依法論科。
二、被告在原審亦坦認確有在右揭時、地，多次交付第二級毒品安非他命予其同居女
    友謝宜靜施用等情不諱，雖在審理時矢口否認有何轉讓第二級毒品安非他命之犯
    行，辯稱：是與謝宜靜合資購買，並非無償轉讓，伊於警、偵訊時，因為退藥關
    係，所以所言不實，謝宜靜則有精神疾病，所言亦不實云云。惟查：
  (一)被告於偵查中已坦稱：「是我提供給她的，我是從（九十二年）一月份開始提供
    ，因為她一直跟我要，我都沒跟她收錢。」、「我從來沒有跟她拿過錢，我都是
    免費提供。」、「我們都在廣興路及興豐路二處吸食。」（四四四五號偵卷四七
    頁）等語，於原審調查中仍稱：「一開始是九十二年的一月份時，一次我才給她
    一點點，我知道她的精神上疾病是安非他命引起，所以我不想給他太多毒品。」
    、前後給她不超過十次等語（原審卷三六、三七頁），核與證人謝宜靜於警訊時
    所陳：伊所施用之毒品，皆是被告免費供伊吸食等語（同上偵卷十三頁），及偵
    查中所述：他於今年（指九十二年）年初開始提供我，沒有收錢，他提供給我是
    為了讓我使用，都在他們家施用安非他命等語（同上偵卷三一頁）。暨於原審結
    證稱：與被告在一起時，被告有拿安非他命供伊施用，伊沒有付錢給被告，一個
    星期約一、二次等語（原審卷六一、六二頁）之情節相符。該證人甚且堅詞否認
    曾與被告一同購買毒品，且堅稱所施用之安非他命，均是被告拿給伊使用，與被
    告同居期間並無工作，生活費均由被告所提供等語（原審卷五九、六二、六六、
    六八頁），足見被告所辯二人合資共買安非他命一節，要無可採。
  (二)固然證人謝宜靜有精神治療之紀錄，有診斷證明書一份在案（四四四五號偵卷四
    四頁）可證，但其在原審作證時，陳述均非常清楚、明確，復與其在警、偵訊時
    之陳述大抵均相一致，尤其就二人結識過程之陳述，除有無販賣毒品部分外，與
    被告在偵查中之供詞亦完全相符，由此足見證人謝宜靜之證詞應真實而可信。而
    另證人即謝宜靜之母游月芬、被告之母陳錦慧縱均指稱：謝宜靜之母曾交付金錢
    予被告等語（原審卷七○、七一、七三頁），但證人游月芬另證稱：係因謝宜靜
    在被告家中居住，因此，將錢交予被告，作為謝宜靜之生活費等語（原審卷七○
    頁），可見證人游月芬交付金錢乃是充作謝宜靜之生活費，並非拿給被告合資購
    買安非他命供謝宜靜施用，自不足資為有利於被告認定之依據。
　(三)就被告歷次錄製口供之情以言，被告於九十二年三月十六日十九時三十分許為警
  　查獲時，先係依法行使防禦權，不同意在夜間受訊問，嗣於翌日六時十分許始開
    始製作筆錄，製作筆錄時並陳稱：意識清醒，無毒癮，可製作筆錄等語（四四四
    五號偵卷五、六頁背面），於製作完警訊筆錄解送地檢署時，明確否認有販賣毒
    品之犯行（同上卷二二頁），且遭羈押近半個月後，經檢察官於同年三月三十一
    日提訊時，仍供承：提供毒品予證人謝宜靜，都沒有跟她收錢，對於檢察官質問
    有關販賣安非他命一節，亦堅詞否認（同上偵卷四七頁背面），可見應無所辯因
    退藥難受，致所言不實在之情事存在。
　(四)此外，謝宜靜在九十二年三月十六日與被告同時被查獲後，經警採集其尿液送驗
　  結果，確呈安非他命陽性反應，亦有桃園縣衛生局不法藥物尿液檢定書一份附卷
    （原審卷一○六頁）可考。
　(五)綜合上述直接、間接證據，足見被告所辯各節，無非畏罪飾卸之詞，不足採信，
  　其有多次轉讓安非他命之犯行，可以認定。
三、核被告施用海洛因之行為，應成立毒品危害防制條例第十條第一項之施用第一級
    毒品罪。至其施用前之持有毒品低度行為，應為其後施用毒品之高度行為所吸收
    ，不另論罪。其先後多次施毒行為，時間緊接，犯罪構成要件相同，顯係基於概
    括犯意為之，應論以連續犯，並依法加重其刑。公訴人就此部分雖謂被告係與綽
    號「阿忠」之不詳姓名成年男子，基於意圖販賣第一級毒品之犯意聯絡，於九十
    二年二月十八日上午某時，在不詳地點，由「阿忠」交付被告如附表編號一之毒
    品，被告即隨身攜帶，欲伺機出售得利，而於右揭時、地為警查獲，因認被告係
    涉有上開條例第五條第一項之意圖販賣而持有第一級毒品罪嫌云云；訊據被告堅
    詞否認有何意圖販賣而持有第一級毒品海洛因犯行，辯稱：是買來要自己施用的
    等語。經查，此部分扣案之毒品數量不多，而「阿忠」交付該毒品予被告時，究
    竟有無指示被告以一包一千元之價格轉售，以及被告是否意在販賣而收受等情，
    除被告之上開自白外，並無其他補強之證據足以佐證，而持有毒品之原因非只一
    端，既乏其他積極之證據證明被告持有第一級毒品海洛因係意在販賣，自難僅憑
    被告之自白遽以認定，爰依罪疑唯輕原則，認被告係因施用而持有該毒品。是起
    訴書認被告此部分所為，係犯毒品危害防制條例第五條第一項之意圖販賣而持有
    第一級毒品罪，尚有未洽，惟其起訴之持有第一級毒品犯罪事實，其效力應及於
    其自九十二年一月間起開始連續施用該毒品之全部犯罪事實，本院自仍應予全部
    審理，允宜說明。又關於九十二年三月十六日查獲部分，因與同年二月十八日查
    獲部分，具有連續犯裁判上一罪關係，爰一併審究，亦予指明。
四、又被告轉讓安非他命之行為，係犯同條例第八條第二項之轉讓第二級毒品罪。被
    告前後多次轉讓行為，時間緊接，構成要件相同，顯係基於概括之犯意，反覆為
    之，為連續犯，應論以一罪，並加重其刑。
五、原審就查獲第一級毒品部分予以論罪科刑，固非無見，惟原判決認僅成立同條例
    第十一條第一項之單純持有第一級毒品罪，尚嫌未洽。被告上訴雖未具體指摘其
    此部分不當，但原判決既有可議，不能逕予維持，應由本院予以撤銷改判。爰審
    酌被告曾因施用毒品，經戒治後，竟仍再施用，素行不良，不確實悔過，尤其經
    警查獲，由檢察官限制住居後，未曾收斂，故態復萌，並其施用毒品之期間、次
    數等一切情狀，量處如主文所示之刑，以示懲儆。扣案如附表所示之海洛因，係
    屬查獲之毒品，均應宣告沒收銷燬之。
六、原審就轉讓安非他命部分，適用毒品危害防制條例第八條第二項，刑法第十一條
    前段、第五十六條之規定，並審酌被告犯罪之動機、目的、手段，轉讓毒品予友
    人使用，使他人陷於成癮之危險，及其犯罪後企圖掩飾犯行而飾辭狡辯，態度惡
    劣等一切情狀，量處有期徒刑一年，其認事用法均無不合，應予維持。被告未備
    理由，具狀提起此部分上訴，不能認為有理由，應予駁回。
七、被告所犯二罪，因犯意各別，行為互異，應予分論併罰，但原判決原定之執行刑
    ，因持有毒品部分已經本院予以撤銷改判，自亦應併予撤銷，另就其二罪所宣告
    之刑，定其應執行之刑，亦如主文所示。
八、被告經合法傳喚，無正當之理由不到庭，爰不待其陳述逕行判決。
據上論斷，應依刑事訴訟法第三百六十八條、第三百六十九條第一項前段、第三百六
十四條、第二百九十九條第一項前段、第三百七十一條，毒品危害防制條例第十條第
一項、第十八條第一項前段，刑法第十一條前段、第五十六條、第五十一條第五款，
判決如主文。
本案經檢察官邱美育到庭執行職務。
中　　　華　　　民　　　國　　九十三　　年　　　一　　　月　　 三十 　　日
                              臺灣高等法院刑事第十四庭
                                  審判長法  官　陳　祐　輔
                                        法  官　陳　國　文
                                        法  官　洪　昌　宏
右正本證明與原本無異。
施用毒品部分不得上訴。
轉讓毒品部分如不服本判決，應於收受送達後十日內向本院提出上訴書狀，其未敘述
上訴之理由者並得於提起上訴後十日內向本院補提理由書（均須按他造當事人之人數
附繕本）。
                                        書記官　廖　月　女
中　　　華　　　民　　　國　　九十三　　年　　　二　　　月　　　三　　　日
附錄：本案論罪科刑法條全文
毒品危害防制條例第十條第一項
施用第一級毒品者，處六月以上五年以下有期徒刑。
毒品危害防制條例第十一條
持有第一級毒品者，處三年以下有期徒刑、拘役或新臺幣五萬元以下罰金。
持有第二級毒品者，處二年以下有期徒刑、拘役或新臺幣三萬元以下罰金。
持有專供製造或施用第一、二級毒品之器具者，處一年以下有期徒刑、拘役或新臺幣
一萬元以下罰金。
持有毒品達一定數量者，加重其刑至二分之一，其標準由行政院定之。
附表
┌──┬─────┬─────┬─────┬─────────────────────┐
│編號│　品　名　│　數　量　│　單　位　│　備　　　　　　　　　　　　　　　　註    │
├──┼─────┼─────┼─────┼─────────────────────┤
│ １ │　海洛因  │        │  小包    │一第一級毒品                        　    │
│　　│　　　　　│　　　　　│　　　　　│二共毛重○．八公克（含袋重，難以分開計算）│
├──┼─────┼─────┼─────┼─────────────────────┤
│ ２ │　　〞　  │    肆    │  　〞    │一第一級毒品                        　    │
│　　│　　　　　│　　　　　│　　　　　│二共毛重一．六公克（含袋重，難以分開計算）│
└──┴─────┴─────┴─────┴─────────────────────┘
